【裁判字號】    99,訴,1267
【裁判日期】    990622
【裁判案由】    遺產稅
【裁判全文】
臺北高等行政法院裁定
                                      99年度訴字第1267號
原      告  甲○○
被      告  財政部臺北市國稅局
代  表  人  乙○○○○○○
上列當事人間遺產稅事件，原告不服財政部中華民國99年4 月20
日台財訴字第09900089670 號訴願決定，提起行政訴訟，本院裁
定如下：
    主  文
原告之訴駁回。
訴訟費用由原告負擔。
    理  由
一、按提起撤銷訴訟，係以經過合法之訴願程序而請求撤銷違法
    之行政處分為要件，參照行政訴訟法第4 條第1 項規定甚明
    。若處分業經確定，自不許當事人復對之提起訴願（參照最
    高行政法院47年判字第15號判例），亦不得進而提起撤銷訴
    訟。其提起撤銷訴訟，即不備起訴要件，又不能補正，應依
    行政訴訟法第107 條第1 項第10款裁定駁回之。
二、本件原告之被繼承人黃尚權於82年1 月間死亡，經被告核課
    遺產稅新台幣274,782,175 元在案。之後被告於92年10月間
    補發遺產稅核定通知書與原告，原告不服，申請復查，經被
    告93年2 月26日財北國稅法字第0930202203號復查決定認為
    申請復查逾期而不受理。原告提起訴願，經財政部93年6 月
    29日台財訴字第0930020161號（案號00000000）訴願決定認
    為復查決定無誤而駁回訴願。原告提起撤銷訴訟，經本院93
    年度訴字第2958號裁定認為起訴逾期諭知駁回。原告提起抗
    告，經最高行政法院94年度裁字第2715號裁定駁回。98 年7
    間，司法院公布釋字第663 號解釋，原告認為原處分向其他
    繼承人送達，依該解釋意旨，為不合法，遂又申請復查，並
    循序提起本件撤銷訴訟。
三、由上可知，原處分早已確定。原告又循序提起撤銷訴訟，參
    照前開規定與說明，起訴為不合法。至於原告聲明請求判決
    撤銷被告93年2 月26日財北國稅法字第0930202203號復查決
    定及財政部93年6 月29日台財訴字第0930020161號（案號
    00000000）訴願決定，本為原告先前提起撤銷訴訟即本院93
    年度訴字第2958號該案之起訴聲明，事隔5 年有餘，再提起
    撤銷之訴為同一聲明，亦早已逾期。惟其本件撤銷之訴實在
    於撤銷原處分（初查核定），應認係於原處分確定後又提起
    撤銷訴訟，依前述規定與說明，裁定駁回起訴。又司法院釋
    字第663 號解釋文：稅捐稽徵法第十九條第三項規定，為稽
    徵稅捐所發之各種文書，「對公同共有人中之一人為送達者
    ，其效力及於全體。」此一規定，關於稅捐稽徵機關對公同
    共有人所為核定稅捐之處分，以對公同共有人中之一人為送
    達，即對全體公同共有人發生送達效力之部分，不符憲法正
    當法律程序之要求，致侵害未受送達之公同共有人之訴願、
    訴訟權，與憲法第十六條之意旨有違，應自本解釋公布日起
    ，至遲於屆滿二年時，失其效力。並無溯及效力，原告自無
    從據以主張原處分對於其他繼承人送達為不合法。況原告前
    不服原處分循序提起撤銷訴訟，業經本院93年度訴字第2958
    號裁定認為起訴逾期予以駁回確定，則原處分已因起訴逾期
    而無從救濟，不得因對原處分重新踐行復查、訴願程序，許
    其再行提起撤銷訴訟救濟。原告主張參照司法院釋字第663
    號解釋，得再提起本件撤銷訴訟，並不可採。其餘有關實體
    上之起訴理由，無從進而論斷。附予說明。
三、依行政訴訟法第107條第1項第10款、第104條、民事訴訟法
    第95條、第78條，裁定如主文。
中    華    民    國    99    年    6     月    22    日
             台北高等行政法院第八庭
                        審判長法  官  蔡進田
                              法  官  黃本仁
                              法  官  吳慧娟
上為正本係照原本作成。
如不服本裁定，應於送達後10日內向本院提出抗告狀（須按他造
人數附繕本）。
中    華    民    國    99    年    6     月     23   日
                              書記官  黃倩鈺

司法院資訊處製作；財團法人民間司法改革基金會備份。
